【裁判字號】    89,上訴,4366
【裁判日期】    890928
【裁判案由】    懲治盜匪條例等
【裁判全文】
臺灣高等法院刑事判決                          八十九年度上訴字第四三六六號
    上  訴  人  臺灣士林地方法院檢察署檢察官
    上  訴  人
    即  被  告  丙○○
    指定辯護人  本院甲○
右上訴人因被告懲治盜匪條例等案件，不服臺灣士林地方法院八十九年度訴字第三一
０號，中華民國八十九年九月二十八日第一審判決（起訴案號：臺灣士林地方法院檢
察署八十九年度偵字第五六０五號）提起上訴，本院判決如左：
    主  文
原判決關於強盜及所定執行刑部分均撤銷。
丙○○意圖為自己不法所有，以強暴致使不能抗拒，而使人交付其物，處有期徒刑柒
年。扣案折疊式小刀壹把沒收。
    事  實
一、丙○○於民國八十九年五月十一日凌晨四時四十分許，在臺北市○○○路與健康
    路口，攔下並搭乘由乙○○所駕駛車牌號碼Ｖ四—三五九號之營業小客車（即計
    程車），且指示前往北投復興崗，而於同日凌晨五時許，行經臺北市○○區○○
    路五二七巷「捷運北投調度廠」旁時，竟意圖為自己不法之所有，以左手自後勒
    住乙○○頸部，右手持其所有足以致人死傷之兇器折疊式小刀一把，置於乙○○
    下巴前約十五至二十公分處，喝令乙○○將錢拿出來，以此強暴方式，至使乙○
    ○不能抗拒，而交付其所有之新台幣（下同）一千八百元（五百元鈔一紙，其餘
    均為百元鈔）予丙○○。丙○○得逞後，為求儘速離開現場，復持前揭小刀對著
    乙○○，喝令要其下車，使乙○○將其所有之前揭營業小客車交付予丙○○，供
    丙○○駕車離去，丙○○隨即將車開至台北市○○路○段七號「北投保齡球館（
    現已更名為正大保齡球館）」附近，並於竊取乙○○所有置於車上之ＭＯＴＯＲ
    ＯＬＡ廠牌、型號ＣＤ—九二八、機號000000000000000號之行
    動電話後，棄置該營業小客車後離去（使人行無義務之事及竊盜部分已判決確定
    ）。嗣於八十九年六月十五日上午十一時三十分許，在臺北市○○區○○路七八
    巷二十號二樓住處，為警查獲，並扣得前開丙○○所有供強盜使用之折疊式小刀
    一把，而丙○○所劫得之一千八百元，則已花用無餘。
二、案經臺北市政府警察局北投分局報請臺灣士林地方法院檢察署檢察官偵查起訴。
    理  由
一、被告丙○○於本院審判時，經合法傳喚，無正當之理由不到庭，惟其於檢察官偵
    查中、原審及本院調查時，對於其在右揭時地，搭乘由被害人乙○○所駕駛車牌
    號碼Ｖ四—三五九號之營業小客車，且指示前往北投復興崗，而於同日凌晨五時
    許，行經臺北市○○區○○路五二七巷「捷運北投調度廠」旁時，意圖為自己不
    法之所有，以左手自後勒住乙○○頸部，右手持其所有足以致人死傷之兇器折疊
    式小刀一把，置於乙○○下巴前約十五至二十公分處，喝令乙○○將錢拿出來，
    以此強暴方式，至使乙○○不能抗拒，交付其所有之一千八百元，而強劫得逞等
    事實均供認不諱（見五六０五號偵查卷第五十一、五十二頁、原審卷第三十二至
    三十五頁、本院九十年一月四日筆錄），核與被害人乙○○指訴被強劫之情節相
    符（見五六０五號偵查卷第五十三、五十四頁、本院九十年一月四日筆錄），並
    有被告犯罪所用之折疊式小刀一把扣案可稽。而被害人乙○○所有前開車牌號碼
    Ｖ四—三五九號之營業小客車內後視鏡所採集之指紋，經內政部警政署刑事警察
    局鑑定，結果與被告之右食指指紋相符，此有該局八十九年六月五日局紋字第六
    一二號鑑定書一份在卷（見七九七號偵查卷第十三至十八頁）可按，被告亦不否
    認其行搶時有觸摸到後視鏡一事（見原審卷第三十六頁），足見其自白與事實相
    符，應堪採信。至被害人雖於偵查中供稱被告係以前開小刀抵住其喉嚨云云，惟
    被告於原審始終否認持前開小刀抵住被害人喉嚨，且被害人乙○○於本院調查時
    已改稱被告右手拿刀放在其下巴附近等語（見本院九十年一月四日筆錄），而被
    告既以左手勒住被害人頸部，衡情應不會以小刀抵住被害人之喉嚨，否則極易傷
    及自己手臂，足證被害人於偵查中所稱被告係以前開小刀抵住其喉嚨云云，應與
    事實不符。再者，被告於原審審理時雖辯稱其因喝酒，意識不清云云（見原審卷
    第六十六頁），惟被告於強劫時並無飲酒之情狀，已據被害人於警訊時所陳明（
    見五六０五號偵查卷第十八頁反面），而被告自警訊、檢察官偵查中，迄原審調
    查時，均坦承犯案，未曾以「酒醉意識不清」為辯，即便在本院調查時亦未為酒
    醉意識不清之抗辯（見本院九十年一月四日筆錄），再參以被告劫財得逞後，為
    求儘速離開現場，猶會駕駛被害人乙○○之營業小客車離去，足見其並未酒醉意
    識不清，前開所辯自不足取。
二、被告之辯護人雖另辯稱：被害人乙○○尚未達不能抗拒之程度云云，惟被害人被
    劫當時，確已達不能抗拒之程度等情，已據被害人於本院指訴甚詳（見本院九十
    年一月四日筆錄），且依當時時值凌晨、人煙稀少之際，被告以左手自後勒住乙
    ○○頸部，右手持其所有足以致人死傷之兇器折疊式小刀一把，置於乙○○下巴
    前約十五至二十公分處，依被害人於當時存在之具體情狀，衡情顯已處不能抗拒
    之程度，辯護人上開所辯，應不足採。
三、綜上各情，本件事證明確，被告犯行洵堪認定，應依法論科。
四、核被告所為，係犯懲治盜匪條例第五條第一項第一款之盜匪罪。原審因而以被告
    犯行明確，予以論罪科刑，固非無據。但查：現行懲治盜匪條例，係經立法程序
    於四十六年六月五日修正公布施行，將原第八條及第十條之規定刪除，原第九條
    改為第八條，第十一條改為第九條；經考上開刪除原第十條「施行期間定為一年
    ，必要時得以命令延長」有關限時法規定之立法本意，係為期遏止盜風，改善治
    安，認本條例第一條至第七條及原第九條均仍有施行之必要，因將本條例由限時
    法改為經久施行之常態性刑事特別法，並重新調整條次，形式上雖稱修正，實質
    上已具重新全部立法之性質，故該條例修正前，雖有數次命令延長已逾期，仍非
    可認為已經失效，而懲治盜匪條例又係刑法之特別法，依特別法優於普通法之競
    合原則，自應適用懲治盜匪條例之規定。原審未適用懲治盜匪條例第五條第一項
    第一款之規定論處，竟變更起訴法條而論被告以刑法第三百三十條第一項之攜帶
    兇器強盜罪，即有未洽。被告認原審量刑太重，指摘原判決不當，固無理由，惟
    檢察官上訴認應適用懲治盜匪條例之規定論科，即為有理由，是原判決關於被告
    強盜及其所定執行刑部分即應由本院予以撤銷。爰審酌被告之前並無犯罪前科，
    素行尚佳，但為逞私欲，竟然劫財，對社會治安所生危害非小，犯罪所得僅一千
    八百元，數額不多及其犯罪後坦承犯行態度尚佳等一切情狀，從輕量處如主文第
    二項所示之刑。又扣案折疊式小刀一把係供犯罪所用之物，且為被告所有，業經
    被告於檢察官偵查中供明在卷（見五六０五號偵查卷第五十一頁反面），被告事
    後於本院調查時辯稱係路上撿到云云，尚難憑採，爰依刑法第三十八條第一項第
    二款併予宣告沒收。
五、被害人所交付之財物一千八百元，被告已花費罄盡而滅失（見本院九十年一月四
    日筆錄），爰不諭知發還被害人，併此敘明。
六、被告經合法傳喚，無正當之理由不到庭，爰不待其陳述，逕行判決。
七、據上論斷，應依刑事訴訟法第三百六十九條第一項前段、第三百六十四條、第三
    百七十一條、第二百九十九條第一項前段，懲治盜匪條例第五條第一項第一款、
    第八條，刑法第三十八條第一項第二款，判決如主文。
本案經檢察官陳文禮到庭執行職務。
中      華      民      國      九十      年      二      月      九    日
                              臺灣高等法院刑事第四庭
                                  審判長法  官  蔡  永  昌
                                        法  官  許  宗  和
                                        法  官  徐  昌  錦
右正本證明與原本無異。
如不服本判決應於收受送達後十日內向本院提出上訴書狀，其未敘述上訴之理由者並
得於提起上訴後十日內向本院補提理由書（均須按他造當事人之人數附繕本）。
                                        書記官  吳  金  來
中      華      民      國    九十      年      二      月      十二    日
附錄    本判決論罪科刑法條：
懲治盜匪條例第五條第一項第一款
有左列行為之一者，處無期徒刑或七年以上有期徒刑：
一、意圖為自己或第三人不法所有，以強暴、脅迫、藥劑、催眠術或他法，致使不能
    抗拒，而取他人之物或使其交付者。


司法院資訊處製作；財團法人民間司法改革基金會備份。
